【裁判字號】    95,訴緝,349
【裁判日期】    950831
【裁判案由】    常業詐欺
【裁判全文】
臺灣臺中地方法院刑事判決             95年度訴緝字第349號
公  訴  人  臺灣臺中地方法院檢察署檢察官
被      告  己○○
選任辯護人  劉瑩玲  律師
上列被告因常業詐欺案件，經檢察官提起公訴（93年度偵字第15
286號），本院判決如下：
    主    文
己○○無罪。
    理    由
一、公訴意旨略以：被告己○○可預見其將自己之金融帳戶交付
    予詐欺集團者使用，足供該集團向他人詐欺取財供匯款之用
    ，仍於其發生不違背其本意之認識下，不顧他人可能遭害之
    危險，而基於幫助詐欺取財之不確定故意，於民國90年5 月
    31日至同年7月20日間某日，將其所有之新莊丹鳳郵局帳號
    00000000000000號帳戶，以不詳代價出售予丁○○（受王承
    浩所屬詐欺集團委託於報紙上刊登收購帳戶之人，業於94
    年8月9日經台灣板橋地方法院發佈通緝中），丁○○則交予
    王承浩（經本院通緝中）所屬詐騙集團使用。嗣王承浩所屬
    詐欺集團成員，先後以己○○上開帳戶為下列連續詐欺取財
    犯行：
  (一)於90年7月20日以「威光開發科技國際有限公司」名義寄發
    廣告單予庚○○，佯稱中獎，致庚○○陷於錯誤，撥打該廣
    告單上電話查詢，接聽電話之集團成員即要求庚○○繳交稅
    金，庚○○乃於90年7月27日匯款新台幣（下同）32萬元
    、90年7月31日匯款5萬元、90年8月1日匯款48萬元至己○○上開郵局帳戶內。
  (二)於90年7月20日以「威光開發科技國際有限公司」名義寄發
    廣告單予甲○○，佯稱中獎，致甲○○陷於錯誤，撥打該廣
    告單上電話查詢，接聽電話之集團成員即要求甲○○繳交稅
    金，甲○○乃先後於90年7月23日匯款32萬元、90年7月
    24日匯款7萬元、90年7月25日匯款25萬元至己○○上開郵
    局帳戶內。
  (三)於90年7月26日以「威光開發科技國際有限公司」名義寄發
    廣告單予乙○○，佯稱中獎，致乙○○陷於錯誤，撥打該廣
    告單上電話查詢，接聽電話之集團成員即要求乙○○繳交稅
    金，乙○○乃於90年7月31日匯款8萬元至己○○上開郵局帳
    戶內。
  (四)於90年7月26日以「威光開發科技國際有限公司」名義寄發
    廣告單予丙○，佯稱中獎，致丙○陷於錯誤，撥打該廣告單
    上電話查詢，接聽電話之集團成員即要求丙○繳交稅金，丙○乃於90年7月31日匯款32萬元至己○○上開郵局帳戶內。
  (五)於90年8月1日以「威光開發科技國際有限公司」名義寄發廣
    告單予戊○○，佯稱中獎，致戊○○陷於錯誤，撥打該廣告
    單上電話查詢，接聽電話之集團成員即要求戊○○繳交稅金
    ，戊○○乃先後於90年8月2日匯款32萬元、90年8月2日
    匯款5萬元至己○○上開郵局帳戶內。
  (六)於90年間某日以「威光開發科技國際有限公司」名義寄發廣
    告單予辛○○○，佯稱中獎，致辛○○○陷於錯誤，撥打該
    廣告單上電話查詢，接聽電話之集團成員即要求辛○○○繳
    交稅金，辛○○○乃於90年7月20日以「吳金蟬」名義匯款
    15萬元至己○○上開郵局帳戶內。
    因認被告涉犯刑法第30條第1項、第339條第1項幫助詐欺取
    財罪嫌云云。
二、按犯罪事實應依證據認定之，無證據不得認定犯罪事實；又
    不能證明被告犯罪者，應諭知無罪之判決，刑事訴訟法第15
    4條第2項、第301條第1項分別定有明文。又認定不利於被告
    之事實，須依積極證據，苟積極證據不足為不利於被告事實
    之認定時，即應為有利於被告之認定，更不必有何有利之證
    據（最高法院30年上字第816號判例參照）。又刑事訴訟法
    第161條第1項規定：檢察官就被告犯罪事實，應負舉證責任
    ，並指出證明方法。因此，檢察官對於起訴之犯罪事實，應
    負提出證據及說服之實質舉證責任。倘其所提出之證據，不
    足為被告有罪之積極證明，或其指出證明之方法，無從說服
    法院以形成被告有罪之心證，基於無罪推定之原則，自應為
    被告無罪判決之諭知（最高法院92年台上字第128號判例參
    照）。
三、公訴人認被告己○○涉犯幫助詐欺取財罪嫌，係以：(一)被害
    人庚○○、甲○○、乙○○、丙○、戊○○、辛○○○等人
    於警詢指訴之受詐騙情形。(二)上開金融機構開戶基本資料及
    歷史交易明細表。(三)上開被害人提出之匯款單等資為論據。
    惟訊據被告堅詞否認有公訴人所指之幫助詐欺取財犯行，辯
    稱：上開帳戶雖係由其申請，目的在供哥哥趙清治匯款支助
    之用，除趙清治曾於90年五月底匯款5萬元予被告充當生活
    費用外，該帳戶已閒置多年未使用，而其夫張銘泉有輕微肢
    障，謀生不易，又愛飲酒，極有可能是張銘泉將被告置於床
    頭櫃內之帳戶存摺簿、提款卡等物交予詐騙集團使用；張銘
    泉業於93年6月4日因食道癌病逝，生前積欠多筆友人欠款，
    猶需被告負責清償，被告深受張銘泉之累等語。
四、經查：
  (一)上開郵局帳戶，係被告於90年5月16日開立，於90年8月3日
    遭列為警示帳戶而凍結等情，有中華郵政股份有限公司95年
    7月19日儲字第0950001209號函所附存簿資料及歷史交易清
    單在卷可稽；而被害人庚○○、甲○○、乙○○、丙○、戊○○、辛○○○經真實姓名年籍不詳自稱「威光開發科技國
    際有限公司」之詐騙集團成員以佯稱中獎之方式，致庚○○
    等人陷於錯誤，遂依其指示於上開時間匯款至被告之上開帳
    戶內等情，業據被害人指訴綦詳，並有被害人庚○○等人提
    出之匯款單多紙附卷，是被害人庚○○等人確係遭詐騙集團
    詐騙將上開款項匯入被告上開帳戶之事實，固堪認定。
  (二)然一般故意將存摺、印鑑等物出售、出租予他人使用之人，
    因係貪於出售、出租帳戶所得利益，而將個人帳戶提供予他
    人使用，且依一般人日常之生活經驗，固然可體察金融機關
    帳戶可由任何人申請開設，並無資格條件之限制，而存摺、
    提款卡等有關個人財產、身分之物品，如淪落不明人士手中
    ，極易被利用為與財產犯罪有關之犯罪工具，並藉此逃避檢
    警人員之查緝，否則並無使用他人帳戶之理。而同居共財之
    夫妻之間，基於共同生活之需要，容許對方使用個人帳戶或
    得知個人私密的帳戶密碼，實屬常態，倘非客觀上已有相當
    事證可能懷疑夫或妻使用自己帳戶之目的，尚不能遽認提供
    帳戶之人，係基於幫助詐欺取財之不確定故意而提供帳戶予
    夫或妻。本案被告辯稱上開帳戶之存摺、印鑑有可能係遭其
    夫張銘泉出售他人等情，因張銘泉業於93年6月4日因食道癌
    病故（有財團法人長庚紀念醫院林口醫學中心死亡證明書1
    紙在卷可參，本院卷第47頁）而無法查明，然亦無法排除此
    種可能。再者，詐騙集團取得他人帳戶使用之方法不止一途
    ，公訴人雖認被告之上開帳戶係由丁○○刊登報紙所收購，
    然丁○○於本案偵審中從未到庭，復於94年8月9日經台灣板
    橋地方法院發佈通緝，無從查明丁○○係直接向被告收購帳
    戶或經由他人收購，本案又無任何積極事證足認被告與王承
    浩所屬詐騙集團中有何關連，無從僅憑上開被害人庚○○等
    人係遭詐騙集團詐騙後將匯款至被告上開帳戶之事實即遽認
    被告有幫助詐欺取財之不確定故意。
五、綜上所述，因公訴人所舉之證據，尚無法證明被告確有幫助
    詐欺取財之犯意。本院對於卷內訴訟資料經逐一剖析，參互
    審酌，尚無從獲得有罪之心證，揆諸前開法律規定及判例意
    旨，自應為被告無罪之諭知，以示慎審。
據上論斷，應依刑事訴訟法第301條第1項，判決如主文。
中    華    民    國    95    年    8     月    31    日
                     臺灣臺中地方法院刑事第二庭
                               審判長  法  官   林清鈞
                                       法  官   林慧英
                                       法  官   陳姵君
上正本證明與原本無異。
如不服本判決，應於送達後十日內向本院提出上訴狀（須附繕
本），上訴於台灣高等法院台中分院。
中    華    民    國    95    年    8     月    31    日
                                       書記官   莊金屏


司法院資訊處製作；財團法人民間司法改革基金會備份。
